【裁判字號】    98,財管,24
【裁判日期】    980428
【裁判案由】    指定遺產管理人
【裁判全文】
臺灣臺南地方法院家事裁定              98年度財管字第24號
聲  請  人  福灣企業股份有限公司
                     設桃園縣.
法定代理人  乙○○   住同上
                     送達代收.
上列聲請人聲請為被繼承人丙○○選任遺產管理人事件，本院裁
定如下：
    主      文
選任財政部國有財產局臺灣南區辦事處臺南分處為被繼承人丙○
○之遺產管理人。
聲請程序費用新臺幣壹仟元由被繼承人丙○○之遺產負擔。
    理      由
一、按繼承人均拋棄其繼承權者，準用關於無人承認繼承之規定
    ，民法第1176條第6項定有明文。又繼承開始時，繼承人之
    有無不明，而不能依民法第1177條選定遺產管理人時，得由
    利害關係人聲請法院選任之，民法第1178條第2項亦定有明
    文。揆諸前揭規定意旨，於繼承人皆拋棄其繼承權，無人繼
    承時，應許利害關係人聲請法院選任遺產管理人，俾為遺產
    之處置。
二、本件聲請意旨略以：被繼承人丙○○尚欠聲請人新台幣480,
    000元，經鈞院97年度執字第89449號執行在案。惟其於民國
    93年6月26日死亡，其無第一、二順位繼承人，第三順位繼
    承人均拋棄繼承，亦無第四順位繼承人，今被繼承人之親屬
    會議未於繼承開始後一個月內選任遺產管理人，聲請人為處
    理與被繼承人之債務，爰聲請鈞院選定遺產管理人等語。
三、經查：聲請人主張之上開事實，業據提出被繼承人之除戶謄
    本、97年度執明字第89449號裁定為憑（均影本），復經本
    院依職權調閱93年度繼字第1057號卷核閱無誤，堪信為真實
    。查被繼承人之繼承人均已聲明拋棄繼承權，而聲請人為被
    繼承人之債權人，其以利害關係人身分聲請選任被繼承人之
    遺產管理人，自屬合法，應予准許。
四、按公示催告期限屆滿，無繼承人承認繼承時，其遺產於清償
    債權，並交付遺贈物後，如有剩餘，歸屬國庫；又按非公用
    國有財產以財政部國有財產局為管理機關，民法第1185條、
    國有財產法第12條分別定有明文。本件被繼承人丙○○之繼
    承人均已拋棄繼承權，足見渠等對被繼承人遺產之處置已漠
    不關心，而被繼承人之遺產，倘無人承認繼承時，於清償債
    權、交付遺贈物後，將歸屬國庫，故為使遺產之處置順利進
    行，並考量遺產管理之專業性與公平性，本院認選任財政部
    國有財產局臺灣南區辦事處臺南分處為被繼承人之遺產管理
    人，核屬適當。
五、依非訟事件法第157條裁定如主文。
中    華    民    國    98    年    4     月    28    日
                家事法庭    法  官  林富郎
上為正本係照原本作成。
如不服本裁定，應於裁定送達後10日內向本院提出抗告狀（附具
繕本），並應繳納抗告費新台幣1000元。
中    華    民    國    98    年    4     月    28    日
                            書記官  劉毓如


司法院資訊處製作；財團法人民間司法改革基金會備份。
